【裁判字號】    90,台上,2442
【裁判日期】    900425
【裁判案由】    偽造文書
【裁判全文】
最高法院刑事判決                                九十年度台上字第二四四二號
    上  訴  人  甲○○
右上訴人因偽造文書案件，不服臺灣高等法院中華民國八十七年七月七日第二審判決
（八十七年度上訴字第二三七九號，起訴案號：臺灣板橋地方法院檢察署八十七年度
偵字第一六三一號），提起上訴，本院判決如左：
    主  文
原判決撤銷，發回台灣高等法院。
    理  由
本件原判決認定：上訴人甲○○係會葛國際貿易有限公司（下稱會葛公司）及大榮纖
維板股份有限公司（下稱大榮公司）之實際負責人，為向彰化銀行新莊分行辦理信用
狀融資，並以客票代替擔保品；及向第一銀行樹林分行、萬泰銀行板橋分行辦理客票
貼現，竟意圖為自己不法之所有，並基於概括之犯意，自民國八十六年初起至八十六
年十二月底止，先後多次在台北縣樹林鎮不詳處所，委請不知情刻印店之成年人，偽
刻如原判決附表所示優琦家具廠有限公司等多家公司之公司印章，於臺北縣樹林鎮○
○路○段十三號大榮公司內，以偽刻之印章蓋於如原判決附表所示之支票背面，偽造
優琦家具廠有限公司等之背書，再持該等偽造背書之支票，向彰化銀行新莊分行、第
一銀行樹林分行、萬泰銀行板橋分行辦理客票貼現，使上開銀行陷於錯誤，同意融資
交付現款予上訴人甲○○，總計金額達新台幣（下同）二千八百七十八萬五千五百三
十元，足生損害於上開銀行及如原判決附表所示優琦家具廠有限公司等多家公司，經
上訴人自首犯罪而發覺等情。因而撤銷第一審論處上訴人以連續行使偽造私文書罪刑
之判決，改判論上訴人以連續行使偽造私文書，足以生損害於他人罪，判處有期徒刑
拾月，偽造如原判決附表所示之印章、印文沒收，固非無見。惟查：有罪判決書所記
載之犯罪事實，為論罪科刑適用法令之基礎，法院應將依職權認定與論罪科刑有關之
事實，翔實記載，然後於理由內逐一說明其憑以認定之證據，並使事實認定與理由說
明，互相適合，方為合法。倘若事實認定與理由說明，不相一致，或事實或理由欄內
之記載，前後齟齬，按諸刑事訴訟法第三百七十九條第十四款後段規定，均屬判決理
由矛盾之當然違背法令。本件原判決以上訴人自首犯罪，依上訴人所附送之支票影本
四十三張及統一發票影本八十五張為證據，認上訴人有偽造如原判決附表之支票背書
等情。然依卷附支票所示偽造背書中，上訴人在台灣中小企業銀行土城分行票號ＡＳ
0000000號、ＡＳ0000000號、ＡＳ0000000號、ＡＳ0000
000號四張支票背面所偽造之背書除原判決附表所認定之長欣木業有限公司、雲門
工程有限公司外，尚有志欣家具有限公司，原判決漏未論列；另彰化商業銀行樹林分
行票號Ｍ0000000號、Ｍ0000000號、Ｍ0000000號三張支票背
面所偽造之背書係優琦家具廠有限公司及「超偉企業股份有限公司」，原判決附表載
為優琦家具廠有限公司及「超維企業股份有限公司」，致所列之犯罪事實附表，與卷
證資料不符，其據以為犯罪事實之認定即有不合，亦致判決主文所宣告沒收之項目有
誤，自難認適法。又查原判決認上訴人持原判決附表所示之支票向銀行辦理客票貼現
，致各該銀行陷於錯誤，同意融資交付現款予上訴人，總計金額達二千八百七十八萬
五千五百三十元，似認上訴人向銀行詐得之金額即為原判決附表所列支票票面金額總
和，惟查台灣中小企業銀行土城分行票號ＡＳ0000000號支票票面金額為六八
四、一○一元，原判決附表載為六八四、一一○元；同行票號0000000號、0
000000號、0000000號三張支票票面金額均同為五二五、二○二元，原
判決附表均載為五二五、二二○元；泰山農會貴子分部第一六九二四五號帳號（原判
決附表誤載為一○九二四五號）票號四一九二八五號支票金額為六○○、九八二元，
原判決附表載為六○○、九八○元，以上支票票面金額之錯誤，已影響原判決為上訴
人向銀行詐騙得款總額犯罪事實之認定，而上訴人以支票向銀行辦理貼現融資，其向
各該銀行詐得之金額究係多少，原審未向各該銀行查詢，併有應於審判期日調查之證
據未予調查之違法，而原判決究以何證據認定銀行陷於錯誤同意融資交付現款予上訴
人之數額，亦未於判決理由中明，尤有理由不備之違誤。以上或為上訴意旨所指摘
，或為本院得依職權調查之事項，應認原判決有撤銷發回之原因。
據上論結，應依刑事訴訟法第三百九十七條、第四百零一條，判決如主文。
中      華      民      國     九十     年      四      月    二十五    日
                              最高法院刑事第十二庭
                                  審判長法官  林  增  福
                                        法官  邵  燕  玲
                                        法官  吳  昆  仁
                                        法官  陳  世  雄
                                        法官  惠  光  霞
      右正本證明與原本無異
                                              書  記  官
中      華      民      國     九十     年      五      月       二     日


司法院資訊處製作；財團法人民間司法改革基金會備份。
